臺灣高等法院民事裁定　　　　　　　　　 96年度抗字第271號
抗　告　人　乙○○
上列抗告人因與相對人金龍保全股份有限公司間發還擔保金事件
，對於中華民國96年1月18日臺灣板橋地方法院95年度聲字第234
0號裁定提起抗告，本院裁定如下：
    主    文
抗告駁回。
抗告訴訟費用由抗告人負擔。
    理    由
一、按訴訟終結後，供擔保人證明已定20日以上之期間，催告受
    擔保利益人行使權利而未行使，或法院依供擔保利益人之聲
    請，通知受擔保利益人於一定期間內行使權利並向法院為行
    使權利之證明而未證明者，法院應依供擔保人之聲請，以裁
    命返還其提存物或保證書，民事訴訟法第104條第1項第3款
    定有明文；又上開規定，於其他依法令供訴訟上之擔保者準
    用之，同法第106條前段亦有明文。是供擔保人欲以訴訟終
    結後，已定20日以上之期間催告受擔保權利人行使權利而未
    行使為由，向法院聲請裁定命返還擔保物者，須以供擔保人
    證明其已合法催告受擔保利益人行使權利，為其前提要件。
    另按公司設立登記後，經中央主管機關廢止其登記，該公司
    即失其存在之法律上根據，應解散及行清算程序，以處理債
    權債務及公司財產。而股份有限公司之清算，如公司法或章
    程未另有規定或股東會未另選清算人時，以全體董事為清算
    人，於執行職務之範圍內，為公司負責人，有公司法第322
    條第1項、第8條規定可參。故應送達公司之文書，自應以董
    事全體為代表人，並送達之，全體董事收受後始發生送達之
    效力。
二、抗告人於原法院聲請意旨略以：抗告人與相對人間因交還支
    票事件，經原法院94年度裁全字第1188號民事裁定准抗告人
    提供新台幣（下同）3萬6,000元為擔保後，相對人就裁定附
    表所列支票於本案判決確定前不得向付款人請求付款及轉讓
    與第三人之假處分，並經抗告人以94年度存字第1198號提存
    擔保金3萬6,000元後聲請執行在案。玆因抗告人已撤回假處
    分之執行程序，並以存證信函催告相對人就假處分之損害對
    抗告人行使權利，惟因相對人遷移不明無法送達，經原法院
    95 年度簡聲字第59號裁定准為公示送達，抗告人亦於95年7
    月13日登報，然相對人迄今未對抗告人行使權利，爰依民事
    訴訟法第104條第1項第3款規定，聲請准予發還提存物等語
    。
三、經查，抗告人以原法院94年度裁全字第1188號假處分裁定，
    供擔保提存3萬6,000元後，聲請原法院以94年度裁全字第12
    92號為假處分執行程序，嗣抗告人於95年4月19日具狀聲請
    撤回前開假處分執行程序等情，業具原法院調閱上開卷宗查
    核屬實，固已符合民事訴訟法第104條第1項第3款所定之訴
    訟終結情形。然抗告人以存證信函定20日以上期限催告相對
    人行使權利，並聲請原法院95年度簡聲字第59號裁定准將上
    開存證信函予以公示送達以為通知當時，相對人業經主管機
    關於95年2月6日廢止公司登記在案，有公司變更登記表可參
    ，相對人公司即失其存在之法律上根據，依法應解散及行清
    算程序，以處理債權債務及公司財產。而股份有限公司之清
    算，如公司法或章程未另有規定或股東會未另選清算人時，
    以全體董事為清算人，於執行職務之範圍內，為公司之負責
    人，有公司法第322條第1項、第8條規定可參。故抗告人為
    上開催告相對人行使權利行為時，自應以全體董事為相對人
    之法定代理人並送達之，全體董事收受後始發生送達之效力
    。然查抗告人上開存證信函僅列甲○○為相對人之法定代理
    人而為送達，難認已為合法之催告，自與民事訴訟法第106
    條準用第104條第1項第3款之要件不符。原法院駁回抗告人
    之聲請，核無不合。抗告意旨以相對人並未進入清算程序，
    其法定代理人仍為原法定代理人云云，指摘原裁定不當，求
    予廢棄，為無理由。
四、據上論結，本件抗告為無理由，爰裁定如主文。
中　　華　　民　　國　　96　　年　　3 　　月　　9 　　日
        　　　　　　民事第十一庭
                        審判長法　官     鄭雅萍
　　　　　　　　　　　　　　  法　官     蘇芹英
　　　　　　　　　　　　　　  法　官     薛中興
正本係照原本作成。
不得再抗告。
中　　華　　民　　國　　96　　年　　3 　　月　　12　　日
　　　　　　　　　　　　　　　書記官     黃瑞芬
